最高法院刑事判決　　　　　　　一○○年度台上字第五八九號
上　訴　人　鄭聖德
上列上訴人因違反槍砲彈藥刀械管制條例案件，不服台灣高等法
院高雄分院中華民國九十九年十一月三十日第二審判決（九十九
年度上訴字第一四一九號，起訴案號：台灣高雄地方法院檢察署
九十九年度偵字第六五五六號），提起上訴，本院判決如下：
    主  文
原判決撤銷，發回台灣高等法院高雄分院。
    理  由
本件原判決認定上訴人鄭聖德明知爆裂物為管制物品，未經中央
主管機關許可，不得擅自持有，竟於民國九十八年十月六日前之
某日，自真實姓名年籍均不詳之成年人取得如原判決附表所示之
爆裂物而無故持有之。其於取得上開爆裂物後，即將該爆裂物放
置在其位於高雄市○○區○○路三五五巷五六弄六號三樓之居所
內，嗣於九十八年十月六日晚上七時三十五分許，因另案經警至
上訴人前開居所執行搜索時，於上訴人居住之房間內扣得如原判
決附表所示之爆裂物一枚，始悉上情等情，因而維持第一審論處
上訴人犯非法持有爆裂物罪，累犯罪刑之判決，駁回上訴人在第
二審之上訴。固非無見。
惟查：(一)有罪之判決書，所認定之事實，須與卷內證據資料相符
，方為適法，否則即有證據上理由矛盾之違法。本件原判決認定
上訴人有非法持有爆裂物之犯行，固於理由內依憑內政部警政署
刑事警察局九十八年十二月十五日刑偵五字第○九八○一七四四
七三號鑑驗通知書、同局九十八年十一月四日刑鑑字第○九八○
一四六三一二號鑑定書，說明扣案爆裂物所填裝之火藥與黑色火
藥經鑑驗後，均檢出碳粉、鋁粉、鎂粉、硫磺、硝酸鉀、過氯酸
鉀等成分，均係煙火類火藥，二者為相同來源之火藥，而黑色火
藥既為上訴人所有，則該爆裂物亦應屬上訴人所有之旨（原判決
理由乙、一(三)）。卷查，卷內高雄縣政府警察局搜索扣押筆錄所
附高雄縣政府警察局扣押物品目錄表，雖記載當場查扣黑色火藥
一包、土製爆裂物等物（偵查卷第七五、七六頁）；然卷附內政
部警政署刑事警察局刑偵五字第○九八○一七四四七三號鑑驗通
知書「送驗資料欄」、「鑑驗結果欄」分別記載「疑似土製爆裂
物壹枚」、「送驗證物土製爆裂物一枚：……三採樣送驗暨鑑析
結果：送鑑證物土製爆裂物內黑色粉末，經採樣一．二公克送本
局鑑識科鑑驗，檢出……」（同上卷第六七頁），同局刑鑑字第
○九八○一四六三一二號鑑定書亦記載「來文載示送鑑資料：不
明黑色粉末一．二公克。鑑定結果：一送驗證物：不明黑色粉末
一．二公克，本局予以編號Ａ。二編號Ａ：經檢視為黑色粉末一
包。(一)淨重○．四四公克，取○．四○公克鑑定用罄，餘○．○
四公克。(二)檢出成分……」（同上卷第六八頁），似均無鑑定機
關就現場查扣黑色火藥實施鑑定結果之記載，原判決以扣案爆裂
物之火藥與扣案黑色火藥，二者之成分經鑑定確為相同，憑此而
為不利上訴人之認定，自有證據上理由矛盾之違法。(二)有罪之判
決書，對被告有利之證據不採納者，應說明其理由，為刑事訴訟
法第三百十條第二款所明定。故有罪判決書對於被告有利之證據
，如不加採納，必須說明其不予採納之理由，否則即難謂無判決
不備理由之違誤。本件原判決採納張哲偉、周彥霖於警詢、偵查
時所為扣案爆裂物係在上訴人所使用之房間內查獲之證詞，為其
不利上訴人認定之依據。然查，證人張哲偉於初次警詢時，經員
警詢以扣案物品為何人所有後，僅指稱黑色火藥是上訴人挖出來
的，其餘物品不知為何人所有，其後警詢及第一審時，均再度表
示不知何人所有（偵查卷第三十頁、第三一頁、第九六頁；第一
審卷第三二頁）；證人周彥霖在初次警詢時亦陳稱不知扣案爆裂
物係何人所有，其後之警詢及第一審復明確指證係綽號「毛仔」
之不詳姓名者所有（偵查卷第五十頁、第五二頁；第一審卷第三
五頁）各云云。證人張哲偉、周彥霖似均未具體指證扣案爆裂物
為上訴人所持有，原判決未說明張哲偉、周彥霖上揭有利上訴人
之證詞如何不足採，逕為不利上訴人之認定，自有理由不備之違
誤。上訴意旨指摘原判決違法，非無理由，應認原判決有撤銷發
回更審之原因。
據上論結，應依刑事訴訟法第三百九十七條、第四百零一條，判
決如主文。
中    華    民    國  一○○  年    一    月  二十七  日
                      最高法院刑事第十庭
                          審判長法官  黃  一  鑫  
                                法官  張  春  福  
                                法官  林  勤  純  
                                法官  陳  國  文  
                                法官  宋  明  中  
本件正本證明與原本無異
                                      書  記  官  
中    華    民    國  一○○  年    二    月   十一   日
                                                      v